【裁判字號】    92,台上,6468
【裁判日期】    921120
【裁判案由】    妨害自由
【裁判全文】
最高法院刑事判決                              九十二年度台上字第六四六八號
    上  訴  人  甲○○
    選任辯護人  徐方齡律師
右上訴人因妨害自由案件，不服台灣高等法院中華民國九十二年九月二日第二審更審
判決（九十一年度上更(二)字第一０四一號，起訴案號：台灣宜蘭地方法院檢察署八十
四年度偵字第三四二六號），提起上訴，本院判決如左：
    主  文
原判決撤銷，發回台灣高等法院。
    理  由
本件原判決認定上訴人甲○○因被害人藍塘池曾在外揚言欲對其不利，致對被害人心
生不滿。嗣於民國八十四年十月四日下午四時三十分許，與林柏男、林清和搭乘由林
柏男駕駛之賓士車，行經宜蘭市○○路文昌宮前，遇見被害人。遂獨自起意為毆打被
害人，竟強行將被害人挾持上車，剝奪被害人之行動自由。上訴人先令林柏男載往宜
蘭縣某靶場，因有人在練習打靶，乃改至同縣礁溪鄉匏崙村小礁溪山上。途中上訴人
以電話聯絡蔡文欽告知已押獲被害人情事，蔡文欽聞後隨即夥同另不詳姓名男子一名
，駕車前往現場會合。到場後，蔡文欽、上訴人及不詳姓名男子，即基於共同傷害之
犯意聯絡，分持木棍、鋁棒捶打被害人四肢、前胸等處，致被害人多處骨折及挫傷後
，始罷手。並命同行不詳姓名者將被害人載運下山，放置於路旁後離去等情。因而將
第一審判決關於此部分撤銷，改判論處上訴人以非法方法剝奪人之行動自由罪刑，固
非無見。
惟查：(一)原判決認定上訴人獨自起意為毆打被害人，竟強行將被害人挾持上車，剝奪
被害人之行動自由。但對於上訴人究竟使用何種非法方法挾持被害人上車，如何剝奪
被害人之行動自由，是否如被害人指述係上訴人持不詳槍枝挾持其上車？原判決並未
詳加認定明確記載，自不足資為適用法律之依據，本院前次判決發回意旨即已指明，
原判決仍未詳加調查審認，該項瑕疵仍屬存在。(二)按判決不載理由者當然為違背法令
，所謂判決不載理由，係指依法應記載於判決理由內之事項不予記載，或記載不完備
者而言，而有罪之判決書，對於被告有利之證據不採納者，應說明其理由，復為刑事
訴訟法第三百十條第二款所明定，故有罪判決書對於被告有利之證據，如不加以採納
，必須說明其不予採納之理由，否則即難謂非判決不備理由之違法。證人林清和於原
審證稱：「當初我們三人要去吃飯，經過文昌宮，甲○○叫林柏男停車一下，他說藍
塘池在那邊，他要下去與藍塘池講話，後來我們都在車上，沒有下車，他們講了一下
，隨後甲○○先上車，藍塘池將其機車放好後，就自己跟著上車，因為我們原先就有
認識，也是好朋友」、「（藍塘池是否受到被告脅迫，才上車？）沒有」（見原審上
更(二)卷第四十六、四十七頁）。此為對於上訴人有利之證據，原判決未予採取，並未
敘明其理由，自有判決不備理由之違法。上訴意旨指摘原判決不當，非無理由，應認
仍有撤銷發回更審之原因。又原判決不另為不受理部分，基於審判不可分之原則，併
予發回，附此敘明。
據上論結，應依刑事訴訟法第三百九十七條、第四百零一條，判決如主文。
中      華      民      國    九十二    年     十一     月     二十     日
                              最高法院刑事第六庭
                                  審判長法官  吳  雄  銘
                                        法官  池  啟  明
                                        法官  石  木  欽
                                        法官  郭  毓  洲
                                        法官  吳  三  龍
      右正本證明與原本無異
                                              書  記  官
中      華      民      國    九十二    年     十一     月    二十五    日
                                                                        Ｒ


司法院資訊處製作；財團法人民間司法改革基金會備份。
